【裁判字號】    90,交上訴,79
【裁判日期】    900814
【裁判案由】    公共危險
【裁判全文】
臺灣高等法院刑事判決                              九十年度交上訴字第七九號
    上  訴  人
    即  被  告  甲○○
右上訴人因公共危險案件，不服臺灣臺北地方法院八十九年度交訴字第八十六號，中
華民國九十年四月二十三日第一審判決（起訴案號：臺灣臺北地方法院檢察署八十九
年度偵字第一二○○七號）提起上訴，本院判決如左：
    主  文
原判決撤銷。
甲○○無罪。
    理  由
一、公訴意旨略以：被告甲○○於民國八十九年五月十三日下午一時四十五分許，駕
    駛車號ＵＮ－四六九五號自用小客車，沿臺北市○○路○段由南往北方向行駛，
    途經該路段八十五號前，因疏忽致其自用小客車之右側後視鏡擦撞，同向行駛由
    被害人乙○所騎乘之車號ＤＴＩ－二六八號機車，使該機車倒地，乙○之左手肘
    及右腳擦傷（傷害部分，未據告訴）。詎被告從車內後視鏡發現肇事並致人受傷
    後，竟仍駕車駛離現場，雖經乙○騎乘機車在後追趕，被告仍不停車而逃逸。因
    認被告涉犯刑法第一百八十五條之四駕駛動力交通工具肇事致人受傷而逃逸罪嫌
    。
二、按犯罪事實應依證據認定之，無證據不得推定其犯罪事實，又不能證明被告犯罪
    者，應諭知無罪之判決，刑事訴訟法第一百五十四條、第三百零一條第一項分別
    定有明文。而被告否認犯罪事實所持之辯解，縱屬不能成立，仍非有積極證據足
    以證明其犯罪行為，不能遽為有罪之認定；事實之認定，應憑證據，如未能發現
    相當證據，或證據不足以證明，自不能以推測或擬制之方法，以為裁判基礎，最
    高法院三十年度上字第一八三一號、四十年度台上字第八六號著有判例足供參照
    。認定不利於被告之事實，須依積極證據，苟積極證據不足為不利於被告事實之
    認定時，即應為有利於被告之認定，更不必有何有利之證據；告訴人之告訴，係
    以使被告受刑事訴追為目的，是其陳述是否與事實相符，仍應調查其他證據以資
    審認（最高法院三十年上字第八一六號、五十二年台上字第一三００號判例意旨
    參照）。又認定犯罪事實所憑之證據，雖不以直接證據為限，間接證據亦包括在
    內；然無論直接或間接證據，其為訴訟上之證明，須於通常一般之人均不致有所
    懷疑，而得確信其為真實之程度者，始得據為有罪之認定，倘其證明尚未達到此
    一程度，而有合理之懷疑存在時，事實審法院復已就其心證上理由予以闡述，敘
    明其如何無從為有罪之確信，因而為無罪之判決，尚不得任意指為違法。（最高
    法院七十六年臺上字第四九八六號判例參照）
三、公訴人起訴上訴人即被告甲○○涉有刑法第一百八十五條之四之罪嫌，係以該事
    實業據被害人乙○指訴歷歷，且被告亦自陳：伊車子開走後，發現該人騎機車追
    伊，且還上高架橋，並拍打伊的自用小客車等語，復有道路交通事故調查報告表
    、交通事故談話紀錄表、照片等在卷可稽為其論據。
四、訊據被告承認於前揭時、地駕駛ＵＮ－四六九五號自用小客車與被害人乙○所騎
    之ＤＴＩ－二六八號機車發生擦撞之事實，惟堅決否認有肇事逃逸之犯行，並辯
    稱：伊認為是機車騎士（乙○）駕車變換車道不當，且只是後視鏡擦撞，又見該
    名機車騎士已經站立並將機車扶起來，認為沒有大礙而未停車。及見該名機車騎
    士尾隨騎上（建國南北路）高架橋，並數度拍打伊車身，伊也不知道出了何事，
    且高架橋上無法停車，所以未予理會，伊不知對方受傷，如知對方受傷，因只是
    輕傷，伊沒有必要逃逸等語。
五、按刑法第一百八十五條之四之駕車肇事逃逸罪立法意旨，係為維護交通安全，加
    強救護，減少被害人之死傷，促使駕駛人於肇事後，能對被害人即時救護，特增
    設本條處罰規定。足見該條規定係在處罰肇事後，未於現場即時救護被害人而逃
    逸之遺棄行為。經查：
（一）被告於警局偵訊時，供稱：（八十九年五月十三日十三時四十五分許，你是否
      曾駕駛ＵＮ－四六九五號自用小客車沿台北市○○路○段八十五號前肇事？）
      有，八十九年五月十三日十三時四十五分許，我駕駛ＵＮ－四六九五號自用小
      客車沿台北市○○路○段慢車道南往北行至肇事地點，我車右後視鏡擦撞一部
      機車，致該機車倒地（我不知道該騎士是否有跌倒受傷）。（為何知道肇事擦
      撞機車倒地，而未立即停車處理？）因為是該部機車變換車道不當，才擦撞到
      我車右後視鏡，所以我才未下車處理等語（見偵查卷第三頁反面、第四頁）。
      其於檢察官偵查中供稱：（對警方移送有何意見？）我是有在八十九年五月十
      三日下午一點多開車行經辛亥路二段八十五號前，而我車的右後照鏡有碰到機
      車，而我從後視看了一下，機車倒地，但人是站著，而他把機車扶起來，我想
      他並未受傷，所以未停車就走了。（為何不停車並下車詢問有無發生事情？）
      因為只是後照鏡碰到，而這在開車時常會發生。（見偵查卷第二十四頁正、反
      面）。其於原審審理時供稱：（對起訴書之犯罪事實有何意見？）我沒有逃逸
      ，我有停車，但我沒有下車，從車內的照後鏡看，她站起來沒事，我就走了。
      （你當時知道她有無受傷？）不知道，但是她機車有倒在地上，我看到她時，
      她是站著在扶機車，我知道我的右照後鏡與她的機車發生擦撞（見原審卷第十
      六、十七頁）。被告堅決否認知悉被害人已受傷，故意不予救護而逃逸之情事
      。
（二）被害人乙○經本院傳喚，雖未到庭，惟據其於警局陳稱：八十九年五月十三日
      十三時四十五分許，我騎乘ＤＴＩ－二六八號輕機車沿台北市○○路○段第二
      慢車道南往北行，至辛亥路二段八十五號前，我車左側把手，後視鏡突遭同向
      一部ＵＮ－四六九五號自小客車右側車身擦撞（撞擊部位不詳），致我人車倒
      地而受傷，肇事自小客車駕駛並未即時停車，適前方建國南路口轉紅燈而停下
      ，我以為肇事駕駛要下車處理，但當號誌轉換為綠燈時，自小客車駕駛即加速
      往建國高架橋急駛逃逸。（有無驗傷？是否控告甲○○涉嫌傷害？）沒有驗傷
；我與肇事駕駛甲○○已達成和解，我不提傷害告訴。（見偵查卷第六頁反面
      、第七頁）被害人於警局雖陳稱「我左手肘，右腳擦傷」等語，惟又陳稱伊未
      就醫，自己在家敷藥，沒有驗傷等語。被害人是否確已受傷，因未經醫師診斷
      ，不無疑義；況如已受傷，是否為被告所知，被告有無不為救護而逃逸之犯罪
      故意，亦有審究之必要。
（三）卷附道路交通事故補充資料表雖記載被害人左手部，左、右腳部擦傷，然據八
      十九年五月十三日製作該資料表之警員丙○○於本院九十年八月一日調查時結
      證稱：（乙○外表能否看出其受傷？）她自己說腳受傷，我告訴她要去醫院作
      醫療紀錄，她到底有否受傷，我不敢肯定。（你是否看見乙○手受傷才製作道
      路交通事故補充資料表？）根據她陳述寫的，有否受傷不敢肯定。通常會詢問
      被害人有無受傷，若見其流血，就叫救護車送其就醫等語。雖其於原審九十年
      二月二日訊問時證稱：（你如何得知被害人受傷？）她有給我看她的傷勢，如
      補充資料表的記載，我請她醫院驗傷，至於有無去，我不清楚，但我確實有看
      到她的手腳有擦傷（見原審卷第三十一頁反面）。證人丙○○先後所證雖不相
      同，惟依證人所述被害人縱有受傷亦甚輕微（被害人亦陳明沒有驗傷，伊未就
      醫，自己在家敷藥，亦足見其受傷甚輕微），並未流血，否則證人就叫救護車
      將被害人送醫。則被害人當時尚無送醫救護之必要，參以卷附被告所駕駛之自
      用小客車右後視鏡輕微擦痕之照片，被害人之機車左後視鏡受損之照片（見偵
      查卷第五、六頁），及被告於八十九年六月一日即以三千元與被害人達成和解
      （包括機車修復費用，有附於偵查卷第九頁和解筆錄可稽）。則被告辯以只是
      後視鏡擦撞，見該名機車騎士已經站立並將機車扶起來，伊認為沒有大礙而未
      停車。伊不知對方受傷，如知對方受傷，因只是輕傷，伊沒有必要逃逸等語，
      堪以採信。尚難認被告有肇事已知致人受傷，而故意不對被害人即時救護而逃
      逸之犯行。公訴人所據以起訴之被害人乙○於警局之指訴，卷附道路交通事故
      調查報告表、交通事故談話紀錄表、補充資料表、照片均不足以為被告有罪之
      認定。此外，復查無其他積極證據足資認定被告有肇事逃逸之犯行，尚不能證
      明被告犯罪。
六、不能證明被告有被訴駕車肇事逃逸之犯行，已詳如前述。原審未詳加審酌，予以
    論罪科刑，尚有未合。被告上訴意旨否認犯罪，提起本件上訴為有理由，應由本
    院將原判決予以撤銷，依法改判被告無罪之判決。
據上論斷，應依刑事訴訟法第三百六十九條第一項前段、第三百六十四條、第三百零
一條第一項，判決如主文。
本案經檢察官林炳雄到庭執行職務。
中      華      民      國      九十      年      八    月      十四    日
                              臺灣高等法院刑事第三庭
                                  審判長法  官  張  連  財
                                        法  官  張  傳  栗
                                        法  官  李  英  勇
右正本證明與原本無異。
檢察官如不服本判決應於收受送達後十日內向本院提出上訴書狀，其未敘述上訴之理
由者並得於提起上訴後十日內向本院補提理由書（均須按他造當事人之人數附繕本）
。
                                        書記官  倪  淑  芳
中      華      民      國      九十      年      八    月      十六    日


司法院資訊處製作；財團法人民間司法改革基金會備份。
